臺灣高雄地方法院刑事判決　　　　　　 109年度金訴字第92號
公　訴　人　臺灣高雄地方檢察署檢察官
被　　　告　陽冰　



指定辯護人　本院公設辯護人黃文德
被　　　告　陳建成





選任辯護人　呂坤宗律師
上列被告因詐欺等案件，經檢察官提起公訴（109 年度偵字第
10250 、16678 號），本院判決如下：
    主  文
陽冰幫助犯洗錢防制法第十四條第一項之洗錢罪，處有期徒刑貳
月，併科罰金新臺幣伍仟元，罰金如易服勞役，以新臺幣壹仟元
折算壹日。
陳建成犯如附表二編號1 至3 所示之罪（共參罪），各處如附表
二編號1 至3 「主文」欄所示之刑及沒收。應執行有期徒刑捌月
，如易科罰金，以新臺幣壹仟元折算壹日。
    事  實
一、陽冰已預見提供個人金融帳戶予他人使用，可能幫助他人遂
    行詐欺取財犯行及掩飾、隱匿他人犯罪所得去向，仍不違背
    其本意，而基於幫助詐欺取財及幫助洗錢之不確定故意，於
    民國109 年2 月上旬某日，在某臉書社團見到化名「曾偉華
    」之陳建成所張貼之「一本帳戶15天賺12000 元，不用存摺
    」訊息，遂傳送訊自與陳建成聯繫，並依陳建成之指示，於
    109 年2 月24日申辦其所有之中華郵政000-00000000000000
    號帳戶（系爭郵局帳戶）之晶片提款卡，再將提款卡（含密
    碼）寄送至新北市某超商予陳建成使用。
二、陳建成取得陽冰及附表一編號1 、2 所示人頭帳戶之提款卡
    後，再基於意圖為自己不法所有之詐欺犯意，在臉書社團「
    各國機場免稅菸交流討論社團」，主動以私訊向社團成員佯
    稱：其有七星或其他菸品可低價出售，是否欲購買云云，致
    林育如、王歡蒂、徐柏軒等人分別因而陷於錯誤，並於附表
    二編號1 至3 所示時間、匯款如各該編號所示之金額至陳建
    成所指定之人頭帳戶，旋經陳建成提領一空，嗣經林育如等
    人遲遲未收到商品，始知受騙而報警處理，經警調閱匯款明
    細與提款監視錄影畫面比對後，循線查悉上情。
三、案經林育如、王歡蒂、徐柏軒告訴暨高雄市政府警察局刑事
    警察大隊報告臺灣高雄地方檢察署檢察官偵查起訴。
    理  由
壹、程序事項
    按刑事訴訟法第159 條之1 至159 條之4 為傳聞法則之例外
    規定，被告以外之人於審判外之陳述，雖不符前4 條之規定
    ，而經當事人於審判程序同意作為證據，法院審酌該言詞或
    書面陳述作成時之情況，認為適當者，亦得為證據，刑事訴
    訟法第159 條之5 第1 項定有明文。查本判決所引用之供述
    證據，業據檢察官及被告陽冰、陳建成及其等辯護人同意有
    證據能力（金訴卷第78頁、第46頁），本院審酌該等證據作
    成時之情狀並無違法或不當等情形，認為以之作為本案證據
    亦屬適當，依上開規定自得作為認定事實之依據。
貳、實體事項
一、事實認定：
（一）被告陽冰部分：
      前揭犯罪事實，業據被告陽冰於本院審理時坦承不諱（金
      訴卷第77頁），核與證人即同案被告陳建成於警詢之證述
      、證人即告訴人王歡蒂、徐柏軒於警詢時之證述相符（高
      市警刑大偵12字第10972292900 號卷【下稱警二卷】第4
      頁，第43-45 頁，第51-54 頁），並有告訴人王歡蒂之內
      政部警政署反詐騙諮詢專線紀錄表、臺中市政府警察局第
      六分局何安派出所受理詐騙帳戶通報警示簡便格式表、告
      訴人徐柏軒之內政部警政署反詐騙諮詢專線紀錄表、臺南
      市政府警察局第三分局和順派出所受理詐騙帳戶通報警示
      簡便格式表、暱稱「Yue Yue Liu 」臉書個人頁面截圖1
      張、中華郵政股份有限公司109 年5 月25日儲字第109012
      5991號函暨所附被告陽冰系爭郵局帳戶之帳戶基本資料、
      歷史交易清單在卷可參（警二卷第41-42 頁、第47頁、第
      49頁、第55-61 頁），足認被告陽冰任意性自白與事實相
      符，此部分事證明確，被告陽冰犯行堪予認定，應依法論
      科。
（二）被告陳建成部分：
      前揭犯罪事實，業據被告陳建成於警詢、偵查及本院審理
      時均坦承不諱（警二卷第2-5 頁；109 年度偵字第10250
      號卷【下稱偵卷】第55-57 頁；金訴卷第44頁），核與證
      人即同案被告陽冰於警詢、偵訊時證述、證人即告訴人林
      育如於警詢及本院審理時、證人即告訴人王歡蒂、徐柏軒
      於警詢時之證述相符（警二卷第21-24 頁，第35-38 頁，
      第43-45 頁，第51-54 頁；偵卷第181-182 頁；金訴卷第
      274-278 頁），並有被告陳建成所用以詐騙之臉書帳號個
      人頁面、LINE帳號個人頁面之截圖、附表一編號1 所示帳
      戶之王道商業銀行開戶申請書、網路交易明細查詢、附表
      一編號2 所示帳戶之中國信託商業銀行存款交易明細查詢
      、告訴人林育如之內政部警政署反詐騙諮詢專線紀錄表、
      高雄市政府警察局刑事警察大隊偵四隊十一分隊受理詐騙
      帳戶通報警示簡便格式表、告訴人王歡蒂之內政部警政署
      反詐騙諮詢專線紀錄表、臺中市政府警察局第六分局何安
      派出所受理詐騙帳戶通報警示簡便格式表、告訴人徐柏軒
      之內政部警政署反詐騙諮詢專線紀錄表、臺南市政府警察
      局第三分局和順派出所受理詐騙帳戶通報警示簡便格式表
      、暱稱「Yue Yue Liu 」臉書個人頁面截圖1 張、中華郵
      政股份有限公司109 年5 月25日儲字第1090125991號函暨
      所附被告陽冰系爭郵局帳戶之帳戶基本資料、歷史交易清
      單附卷可稽（高市警刑大偵12字第10971473500 號卷【下
      稱警一卷】第47-50 頁、第87頁、第89-96 頁、第99頁、
      第125 頁；警二卷第39-42 頁、第47頁、第49頁、第55-
      61頁），足認被告陳建成之任意性自白與事實相符，本案
      事證明確，被告陳建成犯行均洵堪認定，應依法論科。
二、論罪科刑：
（一）按行為人提供金融帳戶提款卡及密碼予不認識之人，非屬
      洗錢防制法第2 條所稱之洗錢行為，不成立同法第14條第
      1 項一般洗錢罪之正犯，惟如行為人主觀上認識該帳戶可
      能作為收受及提領特定犯罪所得使用，他人提領後即產生
      遮斷資金流動軌跡以逃避國家追訴、處罰之效果，仍基於
      幫助之犯意而提供，應論以幫助犯同法第14條第1 項之一
      般洗錢罪（最高法院108 年度台上大字第3101號裁定意旨
      可參）。次按刑法上之幫助犯，係對於犯罪與正犯有共同
      之認識，而以幫助之意思，對於正犯資以助力，而未參與
      實施犯罪之行為者而言。查被告陽冰提供系爭郵局帳戶提
      款卡予陳建成詐騙他人之財物及洗錢，係基於幫助他人詐
      欺取財、洗錢之未必故意，且所為亦屬該2 罪構成要件以
      外之行為，而應論以幫助犯。
（二）核被告陽冰所為，係犯刑法第30條第1 項前段、第339 條
      第1 項之幫助犯詐欺取財罪，及刑法第30條第1 項前段、
      洗錢防制法第14條第1 項之幫助犯洗錢罪；核被告陳建成
      所為，均係犯刑法第339 條第1 項之詐欺取財罪（共3 罪
      ）。公訴意旨認被告陽冰係犯洗錢防制法第14條第1 項之
      一般洗錢罪，依前開說明，容有未洽，應成立一般洗錢罪
      之幫助犯，附此敘明。
（三）至公訴意旨雖認被告陳建成所為，係涉犯刑法第339 條之
      4 第1 項第3 款之以網際網路對公眾散布詐術而犯詐欺取
      財罪嫌，被告陽冰所為，係犯刑法第30條、第339 條之4
      第1 項第3 款之幫助加重詐欺取財罪嫌云云，然查：
    1.被告陳建成雖藉由臉書社團「各國機場免稅菸交流討論社
      團」，得以接觸告訴人林育如、王歡蒂、徐柏軒等人，惟
      告訴人王歡蒂、徐柏軒於警詢時均證稱：係收到被告以臉
      書私訊詢問及聯繫等情（警二卷第43-45 頁，第51-54 頁
      ），至告訴人林育如雖於警詢及本院審理時均證稱：係先
      看到被告陳建成在上開社團網頁張貼販賣香菸之訊息，其
      再以私訊與被告陳建成聯繫購買事宜等語（警一卷第127
      -129頁；金訴卷第274 -278頁），惟告訴人林育如、王歡
      蒂、徐柏軒均未提出相關之臉書頁面以證明被告陳建成確
      實有對不特定多數公眾散布詐欺之訊息，從而，本於「罪
      證有疑，利於被告」之法則，應認被告陳建成上開所為均
      僅構成刑法第339 條第1 項之詐欺取財罪。
    2.被告陽冰係一行為將系爭郵局帳戶交付予被告陳建成，僅
      能預見他人可能作為詐欺或隱匿犯罪所得使用而具有不確
      定故意，惟其對被告陳建成之施用詐術方式並無法預見，
      且被告陳建成使用系爭郵局帳戶而犯如附表二編號2 、3
      所示部分，亦僅成立刑法第339 條第1 項之詐欺取財罪，
      已如上述，是被告陽冰尚無從論以幫助加重詐欺取財罪責
      ，而應僅論以幫助普通詐欺取財罪。
    3.是公訴意旨前開所認，均容有未洽，然本院所認定之犯罪
      事實與檢察官所起訴之社會基本事實既屬同一，且於本院
      準備及審理程序均已告知變更起訴法條意旨，對被告陳建
      成、陽冰之防禦權並無不當之影響，本院自得變更起訴法
      條而為論罪科刑。
（四）又被告陽冰以一行為提供系爭郵局帳戶帳號，幫助被告陳
      建成詐欺告訴人林育如、王歡蒂、徐柏軒之財物，及幫助
      被告陳建成遮斷金流，以逃避國家追訴、處罰，係一行為
      觸犯數罪名，為想像競合犯，應依刑法第55條規定，從一
      重論以刑法第30條第1 項前段、洗錢防制法第14條第1 項
      之幫助洗錢罪。又被告陽冰係基於幫助之犯意為上開犯行
      ，並未實際參與詐欺取財及洗錢之構成要件行為，所犯情
      節較正犯輕微，爰依刑法第30條第2 項之規定，按正犯之
      刑減輕之，另被告陽冰於本院審理時已自白洗錢犯行，應
      依洗錢防制法第16條第2 項之規定減輕其刑，並依法遞減
      之。至被告陳建成所犯上開3 罪間，犯意各別、行為互殊
      ，應予分論併罰。
（五）爰以行為人責任為基礎，審酌被告陽冰為智識成熟之成年
      人，在政府及大眾媒體之廣泛宣導下，理應對於國內現今
      詐騙案件層出不窮，以及提供金融帳戶將助益行騙，並掩
      飾、隱匿詐騙所得款項去向之情形有所認知，竟為貪圖利
      益，率爾提供自己之金融帳戶供實行詐欺犯罪者行騙財物
      、洗錢，破壞社會治安及有礙金融秩序，且使被告陳建成
      順利詐得告訴人林育如、王歡蒂、徐柏軒之匯款，並增加
      司法單位追緝之困難，而助長詐欺犯罪之風氣，所為實有
      不當；及審酌被告陳建成亦為智識成熟之成年人，且有勞
      動能力，理應循正常管道以賺取財物，卻不思於此，於先
      前已經檢、警查獲其詐欺犯行之情形下，仍為本案之詐欺
      取財行為，顯見其並未有反省，所為實值非難；惟念被告
      陽冰、陳建成犯後均坦承犯行，被告陽冰並於本院審理中
      與告訴人王歡蒂調解成立，有本院調解筆錄1 份附卷可佐
      （金訴卷第107-108 頁），被告陳建成則未與告訴人林育
      如等3 人和解或調解，未曾彌補告訴人等之損失；復考量
      被告陽冰僅係提供犯罪助力，非實際從事詐欺取財、洗錢
      犯行之人，不法罪責內涵應屬較低，被告陳建成則為實際
      對告訴人等施用詐術、提領犯罪所得之人，不法罪責內涵
      顯然較高，並兼衡各告訴人遭騙之金額、被告陽冰自陳高
      中肄業之智識程度、經濟狀況勉強維持、被告陳建成自陳
      高職畢業之智識程度、經濟狀況勉強維持之一切具體情狀
      ，分別量處主文如示之刑，併就被告陽冰之罰金刑、及被
      告陳建成得易科罰金之有期徒刑，分別諭知如主文所示之
      罰金易服勞役、有期徒刑易科罰金之折算標準，並就被告
      陳建成所犯有期徒刑部分定如主文所示之應執行刑及易科
      罰金折算標準。
（六）至被告陽冰之辯護人請求為緩刑之宣告云云，惟查被告陽
      冰前於105 年間，即已因提供自己申設之銀行帳戶存摺、
      提款卡及密碼予詐欺集團使用，而經臺灣橋頭地方法院以
      106 年度簡字第327 號判決判處拘投50日確定，有前揭判
      決在卷可參（審金訴卷第23-27 頁），從而，被告陽冰於
      前揭拘役執行完畢後，又再犯同類型案件之本案，是就本
      案所宣告之有期徒刑，難認有何暫不執行為適當之情形，
      故辯護人之請求，為無理由，附此敘明。
三、沒收：
（一）犯罪所得部分：
    1.按按犯罪所得，屬於犯罪行為人者，沒收之。前二項之沒
      收，於全部或一部不能沒收或不宜執行沒收時，追徵其價
      額，刑法第38條之1 第1 項前段、第3 項分別定有明文。
    2.被告陳建成所詐得如附表編號1 至3 所示之各該金額，均
      屬其犯罪所得，且未據扣案，亦未實際合法發還告訴人等
      ，爰依前揭規定，於各罪刑項下，予以宣告沒收，並於全
      部或一部不能沒收或不宜執行沒收時，追徵其價額。
    3.至被告陽冰部分，被告陳建成雖於警詢陳稱：以5,000 元
      或6,000 元向被告陽冰購買系爭郵局帳戶使用等語（警二
      卷第4 頁），惟被告陽冰於警詢、偵訊及本院準備程序均
      否認有收得報酬乙節（警二卷第23頁；偵卷第182 頁；金
      訴卷第79頁），且卷內亦無被告陽冰已取得販賣帳戶報酬
      之直接或間接證據，是依「罪證有疑，利於被告」原則，
      尚難認定被告陽冰已收受被告陳建成給付之報酬，故爰不
      予以宣告沒收。
（二）扣案物部分：
      員警逮補被告陳建成時，雖有扣得其他人頭帳戶之提款卡
      、存摺及手機等物，惟依卷內相關證據，尚與被告陳建成
      詐欺告訴人林育如、王歡蒂、徐柏軒等犯行無涉，爰均不
      宣告沒收，附此敘明。
據上論斷，應依刑事訴訟法第299 條第1 項前段、第300 條，洗
錢防制法第14條第1 項、第16條第2 項，刑法第11條、第30條第
1 項前段、第2 項、第339 條第1 項、第55條、第41條第1 項前
段、第42條第3 項前段、第38條之1 第1 項前段、第3 項、第51
條第5 款、第40條之2 第1 項，刑法施行法第1 條之1 ，判決如
主文。
本案經檢察官李佳韻提起公訴，檢察官邱柏峻到庭執行職務。
中    華    民    國   110    年    10    月    6     日
                  刑事第四庭  審判長法  官  王俊彥  
                                    法  官  姚億燦
                                    法  官  楊書琴
以上正本證明與原本無異。
如不服本判決應於收受判決後20日內向本院提出上訴書狀，並應
敘述具體理由。其未敘述上訴理由者，應於上訴期間屆滿後20日
內向本院補提理由書(均須按他造當事人之人數附繕本)「切勿逕
送上級法院」。
因疫情而遲誤不變期間，得向法院聲請回復原狀。
中    華    民    國   110    年    10    月    6     日
                                    書記官  王珮綺
附錄：論罪科刑法條
洗錢防制法第14條
有第二條各款所列洗錢行為者，處7 年以下有期徒刑，併科新臺
幣5 百萬元以下罰金。
前項之未遂犯罰之。
前二項情形，不得科以超過其特定犯罪所定最重本刑之刑。
中華民國刑法第30條
幫助他人實行犯罪行為者，為幫助犯。雖他人不知幫助之情者，
亦同。
幫助犯之處罰，得按正犯之刑減輕之。
中華民國刑法第339條
意圖為自己或第三人不法之所有，以詐術使人將本人或第三人之
物交付者，處5 年以下有期徒刑、拘役或科或併科50萬元以下罰
金。
以前項方法得財產上不法之利益或使第三人得之者，亦同。
前二項之未遂犯罰之。
 
附表一：
┌──┬────┬───────────────────┬─────────┐
│編號│戶名    │金融機構及帳號                        │備註              │
├──┼────┼───────────────────┼─────────┤
│1   │黃彥儒  │王道商業銀行帳號：000-00000000000000號│經警另案移送偵辦  │
│    │        │（起訴書誤載為第一銀行，應予更正）    │                  │
├──┼────┼───────────────────┼─────────┤
│2   │詹淨    │中國信託商業銀行帳號：                │同上              │
│    │        │000-000000000000號                    │                  │
├──┼────┼───────────────────┼─────────┤
│3   │陽冰    │中華郵政帳號：000-00000000000000號（起│即本案系爭郵局帳戶│
│    │        │訴書附表編號2 、3 誤載為000-0000000000│                  │
│    │        │0000號，應予更正）                    │                  │
└──┴────┴───────────────────┴─────────┘
附表二
┌─┬───┬───────┬──────┬───────┬───────────┬──────────┐
│編│告訴人│詐欺時間      │匯款時間    │匯款金額（新臺│匯入帳戶              │主文                │
│號│      │              │            │幣）          │                      │                    │
│  │      │              │            │              │                      │                    │
├─┼───┼───────┼──────┼───────┼───────────┼──────────┤
│1 │林育如│108 年11月9 日│①108 年11月│①6,250元     │①附表一編號1 所示帳戶│陳建成犯詐欺取財罪，│
│  │      │（起訴書附表誤│  9 日14時27│              │                      │處有期徒刑參月，如易│
│  │      │載為108 年1 月│  分許      │              │                      │科罰金，以新臺幣壹仟│
│  │      │8 日，應予更正├──────┼───────┼───────────┤元折算壹日。未扣案犯│
│  │      │）            │②108 年11月│②4,800元     │②附表一編號2 所示帳戶│罪所得新臺幣壹萬伍仟│
│  │      │              │  16日18時9 │              │                      │零伍拾元沒收，於全部│
│  │      │              │  分許      │              │                      │或一部不能沒收或不宜│
│  │      │              ├──────┼───────┼───────────┤執行沒收時，追徵其價│
│  │      │              │③108 年11月│③4,000元     │③附表一編號2 所示帳戶│額。                │
│  │      │              │  16日20時43│              │                      │                    │
│  │      │              │  分許      │              │                      │                    │
│  │      │              ├──────┼───────┼───────────┤                    │
│  │      │              │            │小計：15,050元│                      │                    │
├─┼───┼───────┼──────┼───────┼───────────┼──────────┤
│2 │王歡蒂│109 年3 月2 日│①109 年3 月│①2,000元     │①附表一編號3 所示帳戶│陳建成犯詐欺取財罪，│
│  │      │（起訴書附表誤│  2 日12時34│              │                      │處有期徒刑參月，如易│
│  │      │載為108 年3 月│  分許      │              │                      │科罰金，以新臺幣壹仟│
│  │      │2 日，應予更正├──────┼───────┼───────────┤元折算壹日。未扣案犯│
│  │      │）            │②109 年3 月│②7,000元     │②附表一編號3 所示帳戶│罪所得新臺幣玖仟元沒│
│  │      │              │  3 日13時38│              │                      │收，於全部或一部不能│
│  │      │              │  分許      │              │                      │沒收或不宜執行沒收時│
│  │      │              ├──────┼───────┼───────────┤，追徵其價額。      │
│  │      │              │            │小計：9,000元 │                      │                    │
├─┼───┼───────┼──────┼───────┼───────────┼──────────┤
│3 │徐柏軒│109 年3 月3 日│①109 年3 月│①13,000元    │①附表一編號3 所示帳戶│陳建成犯詐欺取財罪，│
│  │      │（起訴書附表誤│  3 日1 時23│              │                      │處有期徒刑肆月，如易│
│  │      │載為108 年3 月│  分許      │              │                      │科罰金，以新臺幣壹仟│
│  │      │3 日，應予更正├──────┼───────┼───────────┤元折算壹日。未扣案犯│
│  │      │）            │②109 年3 月│②29,000元    │②附表一編號3 所示帳戶│罪所得新臺幣肆萬貳仟│
│  │      │              │  4 日零時4 │              │                      │元沒收，於全部或一部│
│  │      │              │  分許      │              │                      │不能沒收或不宜執行沒│
│  │      │              ├──────┼───────┼───────────┤收時，追徵其價額。  │
│  │      │              │            │小計：42,000元│                      │                    │
└─┴───┴───────┴──────┴───────┴───────────┴──────────┘